---
title: "Projet Apprentissage Statistique"
author: "Saliou FALL, Laszlo SASS"
date: "05 Janvier 2022"
output: html_document
---

```{r setup,include=FALSE} 

knitr::opts_chunk$set(warning=FALSE,message=FALSE)
library(readxl)
library(dplyr)
library(zoo)
library(ggplot2)
library(ranger)
library(gridExtra)
library(robustHD)
library(corrplot)
library(gbm)
library(mboost)
library(mgcv)
library(rpart)
library(deepnet)



```

## Introduction

---

Nous travaillons sur des donn√©es de consommation Eolienne et Solaire sur la p√©riode 2013-2020.
Notre but sera de pr√©dire la consommation de 2020 en fonction des donn√©es ant√©rieures.
Nous disposons pour cela de variables m√©t√©orologiques qui serviront √† expliquer l'Eolien et le Solaire.

Dans cette √©tude, nous nous sommes focalis√©s sur la consommation en Ile-de-France, et les valeurs m√©t√©orologiques ont √©t√© mesur√©es √† la station d'Orly.

---

```{r,echo=FALSE}

library(readxl)
library(dplyr)
library(zoo)
library(ggplot2)
library(ranger)
library(gridExtra)
library(robustHD)
library(corrplot)
library(gbm)
library(mboost)
library(mgcv)
library(rpart)
library(deepnet)


#Importation des donn√©es

#La derni√®re ligne est vide, on la supprime

data_1 <- read_xlsx('C:/Users/Prepaya/Documents/AppStat/data/Data_2013.xltx')[-35041,c(3,4,8,9)]
data_2 <- read_xlsx('C:/Users/Prepaya/Documents/AppStat/data/Data_2014.xltx')[-35041,c(3,4,8,9)]
data_3 <- read_xlsx('C:/Users/Prepaya/Documents/AppStat/data/Data_2015.xltx')[-35041,c(3,4,8,9)]
data_4 <- read_xlsx('C:/Users/Prepaya/Documents/AppStat/data/Data_2016.xltx')[-35137,c(3,4,8,9)]
data_5 <- read_xlsx('C:/Users/Prepaya/Documents/AppStat/data/Data_2017.xltx')[-35041,c(3,4,8,9)]
data_6 <- read_xlsx('C:/Users/Prepaya/Documents/AppStat/data/Data_2018.xltx')[-35041,c(3,4,8,9)]
data_7 <- read_xlsx('C:/Users/Prepaya/Documents/AppStat/data/Data_2019.xltx')[-35041,c(3,4,8,9)]
data_8 <- read_xlsx('C:/Users/Prepaya/Documents/AppStat/data/Data_2020.xltx')[-35041,c(3,4,8,9)]   #test
   #test

#Conversion chr -> num de certaines colonnes 2013

data_1$Eolien <- as.numeric(data_1$Eolien)
data_1$Solaire <- as.numeric(data_1$Solaire)

```



```{r,echo=FALSE}

#Dataset complet 2013-2020

complete_data <- bind_rows(data_1,data_2,data_3,data_4,data_5,data_6,data_7,data_8)

complete_data <- complete_data[seq(1,dim(complete_data)[1],12),]   #pas de temps : 3h (1/12 pour un pas de 15mn)

complete_data <- complete_data %>% mutate(DateTime=as.POSIXct(paste0(substring(as.character(Date),1,10),' ', substring(as.character(Heures),12,16)),tz='UTC')) %>%
  select(DateTime,Eolien,Solaire)

complete_data <- complete_data[2:23368,]

complete_data$Eolien <- na.approx(complete_data$Eolien,na.rm=FALSE)

```

## Analyse descriptive

---

On commence par visualiser les donn√©es.

```{r,echo=FALSE}

eol <- select(complete_data,DateTime,Eolien) %>% filter(DateTime < "2020-01-01 00:00:00 UTC")

solar <- select(complete_data,DateTime,Solaire) %>% filter(DateTime < "2020-01-01 00:00:00 UTC")

#Plot les donn√©es brutes

g_1 <- ggplot(eol,aes(DateTime,Eolien)) +
  geom_line(colour='blue') +
  theme_classic()

g_2 <- ggplot(solar,aes(DateTime,Solaire)) +
  geom_line(colour="blue") +
  theme_classic()

grid.arrange(g_1,g_2,nrow=2)

```

Les paliers observ√©s pour l'Eolien correspondent √† des pics de saturation : on a atteint la production maximale possible compte tenu des installations en vigueur.

Pour mieux les visualiser, nous appliquons une fonction de lissage exponentiel.

```{r,echo=FALSE}

#Fonction de lissage exponentiel

exp_smooth <- function(vec, alpha){
  if(alpha > 1 | alpha < 0){
    return('alpha doit etre compris entre 0 et 1')
  }else{
    smth <- rep(NA,length(vec))
    if( length(vec) > 0){
      smth[1] <- vec[1]
      if( length(vec) > 1){
        for (i in 2:length(vec)){
          smth[i] <- alpha*smth[i-1] + (1-alpha)*vec[i]
        }
      }
    }
    return(smth)
  }
}

complete_data$Eolien <- exp_smooth(complete_data$Eolien,0.99)
complete_data$Solaire <- exp_smooth(complete_data$Solaire,0.99)

eol <- select(complete_data,DateTime,Eolien) %>% filter(DateTime < "2020-01-01 00:00:00 UTC")
solar <- select(complete_data,DateTime,Solaire) %>% filter(DateTime < "2020-01-01 00:00:00 UTC")

#Plot les donn√©es liss√©es

g_1 <- ggplot(eol,aes(DateTime,Eolien)) +
  geom_line(colour='blue') +
  theme_classic()

g_2 <- ggplot(solar,aes(DateTime,Solaire)) +
  geom_line(colour="blue") +
  theme_classic()

grid.arrange(g_1,g_2,nrow=2)

```

- La variable Eolien a une tendance croissante au cours du temps. Une saisonnalit√© annuelle est peut-√™tre aussi pr√©sente, mais son amplitude est tr√®s variable et on ne la distingue pas clairement.

- La variable Solaire cro√Æt mais l√©g√®rement, de fa√ßon visuellement lin√©aire. On voit bien le motif de saisonnalit√© qui se r√©p√®te chaque ann√©e.

En raison de la politique sur les √©nergies renouvelables, la puissance install√©e augmente : de nouvelles √©oliennes sont contruites, de nouveaux panneaux photovolta√Øques sont install√©s, ce qui explique la tendance (nous la d√©taillerons plus loin).

---

## Variables explicatives

Notre objectif est de pr√©dire les variables Eolien et Solaire pour l'ann√©e 2020. Nous commen√ßons par choisir des variables explicatives parmi une liste de variables m√©t√©orologiques.

```{r,echo=FALSE}

#On attribue les m√™mes dates aux variables meteo

rds <- readRDS('C:/Users/Prepaya/Documents/AppStat/data/meteo_proj.RDS')
rds <- rds %>% filter(Station=="ORLY",DateTime %in% complete_data$DateTime) %>% distinct()

eol <- filter(eol, DateTime %in% rds$DateTime)
solar <- filter(solar, DateTime %in% rds$DateTime)

#On calcule l'importance des variables explicatives parmi les variables avec peu de NA

tree <- select(rds,DateTime,Temperature,Nebulosity,Humidity,pmer,tend,dd,ff,td,vv,nbas,pres,rafper,rr1,rr3)

tree$Nebulosity <- na.approx(tree$Nebulosity, na.rm = FALSE)
tree$vv <- na.approx(tree$vv, na.rm = FALSE)
tree$nbas <- na.approx(tree$nbas, na.rm = FALSE)
tree$rafper <- na.approx(tree$rafper, na.rm = FALSE)
tree$rr1 <- na.approx(tree$rr1, na.rm = FALSE)
tree$rr3 <- na.approx(tree$rr3, na.rm = FALSE)

```

```{r,echo=FALSE}

#Pour Eolien

mat_eol <- left_join(eol,tree,by="DateTime")
mat_eol <- select(mat_eol,-DateTime)

mcor <- cor(mat_eol)

corrplot(mcor, type="upper", order="hclust", tl.col="black", tl.srt=45)

#Pour Solaire

mat_solar <- left_join(solar,tree,by="DateTime")
mat_solar <- select(mat_solar,-DateTime)

mcor <- cor(mat_solar)

corrplot(mcor, type="upper", order="hclust", tl.col="black", tl.srt=45)

```

Ces matrices de corr√©lation visent √† donner une premi√®re intuition des variables qui vont bien expliquer l'Eolien et le Solaire.

Pour l'Eolien, on constate que les variables appel√©es Temperature, td (point de ros√©e), pmer (pression au niveau de la mer), pres (pression station), ff (vitesse du vent) et rafper (rafales) ont une corr√©lation sup√©rieure √† celle des autres variables.

Pour le Solaire, ce sont plut√¥t les variables Temperature, td, Humidity, Nebulosity, nbas (n√©bulosit√© basse) et vv (visibilit√© horizontale).

---

Pour plus de pr√©cision, on calcule l'importance de chacune des variables explicatives via une for√™t √† 100 arbres.

```{r,echo=FALSE}

#Repr√©sentation sous forme de barplots

tree <- tree %>% filter(DateTime %in% eol$DateTime) %>% select(-DateTime)

rf_eol <- ranger(eol$Eolien ~., tree, num.trees=100, importance='permutation')

df1 <- data.frame(variable = colnames(tree), importance = rf_eol$variable.importance)

g_1 <- ggplot(df1,aes(x=variable,y=importance)) +
  geom_bar(stat="identity") +
  geom_hline(yintercept=6.5,col="red") + ggtitle("Eolien")
  coord_flip()

rf_solar <- ranger(solar$Solaire ~., tree, num.trees=100, importance='permutation')

df2 <- data.frame(variable = colnames(tree), importance = rf_solar$variable.importance)

g_2 <- ggplot(df2,aes(x=variable,y=importance)) +
  geom_bar(stat="identity") +
  geom_hline(yintercept=1.2,col="red") + ggtitle("Solaire")
  coord_flip()

grid.arrange(g_1,g_2,nrow=2)

```

Les r√©sultats diff√®rent l√©g√®rement de ceux des matrices de corr√©lation, puisque nous retenons finalement Temperature, td, rafper, pres, pmer, Humidity et ff pour l'Eolien, et Temperature, td, pres, pmer, Nebulosity, Humidity et dd (direction du vent) pour le Solaire.

---

```{r,echo=FALSE}

#Les variables retenues

var_exp_eol <- data.frame(rds$DateTime,rds$Temperature,rds$Humidity,rds$pmer,rds$ff,rds$td,rds$pres,rds$rafper)
colnames(var_exp_eol) <- c("DateTime","Temperature","Humidity","SeaLevelPressure","WindSpeed","DewPoint","StationPressure","WindGust")

var_exp_eol <- var_exp_eol[-21525,]

var_exp_solar <- data.frame(rds$DateTime,rds$Temperature,rds$Nebulosity,rds$Humidity,rds$pmer,rds$dd,rds$td,rds$pres)
colnames(var_exp_solar) <- c("DateTime","Temperature","Nebulosity","Humidity","SeaLevelPressure","WindDirection","DewPoint","StationPressure")

var_exp_solar <- var_exp_solar[-21525,]

#Interpolation des donnees manquantes et lissage

var_exp_eol$WindGust <- na.approx(var_exp_eol$WindGust, na.rm = FALSE)
var_exp_solar$Nebulosity <- na.approx(var_exp_solar$Nebulosity, na.rm = FALSE)

var_exp_eol$Temperature <- exp_smooth(var_exp_eol$Temperature,0.99)
var_exp_eol$Humidity <- exp_smooth(var_exp_eol$Humidity,0.99)
var_exp_eol$SeaLevelPressure <- exp_smooth(var_exp_eol$SeaLevelPressure,0.99)
var_exp_eol$WindSpeed <- exp_smooth(var_exp_eol$WindSpeed,0.99)
var_exp_eol$DewPoint <- exp_smooth(var_exp_eol$DewPoint,0.99)
var_exp_eol$StationPressure <- exp_smooth(var_exp_eol$StationPressure,0.99)
var_exp_eol$WindGust <- exp_smooth(var_exp_eol$WindGust,0.99)

var_exp_solar$Temperature <- exp_smooth(var_exp_solar$Temperature,0.99)
var_exp_solar$Nebulosity <- exp_smooth(var_exp_solar$Nebulosity,0.99)
var_exp_solar$Humidity <- exp_smooth(var_exp_solar$Humidity,0.99)
var_exp_solar$SeaLevelPressure <- exp_smooth(var_exp_solar$SeaLevelPressure,0.99)
var_exp_solar$WindDirection <- exp_smooth(var_exp_solar$WindDirection,0.99)
var_exp_solar$DewPoint <- exp_smooth(var_exp_solar$DewPoint,0.99)
var_exp_solar$StationPressure <- exp_smooth(var_exp_solar$StationPressure,0.99)

```

Nous visualisons maintenant toutes les variables, que l'on a liss√©es et standardis√©es.

```{r,echo=FALSE}

data_eol <- eol
data_solar <- solar

var_eol <- filter(var_exp_eol, DateTime %in% eol$DateTime)
var_solar <- filter(var_exp_solar, DateTime %in% solar$DateTime)

max_min <- function(v){
  return (max(v)-min(v))
}

data_eol$Eolien <- standardize(data_eol$Eolien, centerFun = min, scaleFun = max_min)
var_eol$Temperature <- standardize(var_eol$Temperature, centerFun = min, scaleFun = max_min)
var_eol$Humidity <- standardize(var_eol$Humidity, centerFun = min, scaleFun = max_min)
var_eol$SeaLevelPressure <- standardize(var_eol$SeaLevelPressure, centerFun = min, scaleFun = max_min)
var_eol$WindSpeed <- standardize(var_eol$WindSpeed, centerFun = min, scaleFun = max_min)
var_eol$DewPoint <- standardize(var_eol$DewPoint, centerFun = min, scaleFun = max_min)
var_eol$StationPressure <- standardize(var_eol$StationPressure, centerFun = min, scaleFun = max_min)
var_eol$WindGust <- standardize(var_eol$WindGust, centerFun = min, scaleFun = max_min)

data_solar$Solaire <- standardize(data_solar$Solaire, centerFun = min, scaleFun = max_min)
var_solar$Temperature <- standardize(var_solar$Temperature, centerFun = min, scaleFun = max_min)
var_solar$Nebulosity <- standardize(var_solar$Nebulosity, centerFun = min, scaleFun = max_min)
var_solar$Humidity <- standardize(var_solar$Humidity, centerFun = min, scaleFun = max_min)
var_solar$SeaLevelPressure <- standardize(var_solar$SeaLevelPressure, centerFun = min, scaleFun = max_min)
var_solar$WindDirection <- standardize(var_solar$WindDirection, centerFun = min, scaleFun = max_min)
var_solar$DewPoint <- standardize(var_solar$DewPoint, centerFun = min, scaleFun = max_min)
var_solar$StationPressure <- standardize(var_solar$StationPressure, centerFun = min, scaleFun = max_min)

data_eol <- left_join(data_eol,var_eol,by="DateTime")
data_solar <- left_join(data_solar,var_solar,by="DateTime")

```

Eolien

```{r,echo=FALSE}

#Pour Eolien

plot1 <- ggplot(data_eol,aes(x=DateTime)) +
  geom_line(aes(y=Eolien,colour="1"),size=1) +
  geom_line(aes(y=Temperature,colour="2")) +
  scale_y_continuous(name = "Value") +
  scale_color_manual(name = "", labels = c("Eolien", "T"), values = c("1" = "blue", "2" = "black")) +
  theme_classic()

plot2 <- ggplot(data_eol,aes(x=DateTime)) +
  geom_line(aes(y=Eolien,colour="1"),size=1) +
  geom_line(aes(y=SeaLevelPressure,colour="2")) +
  scale_y_continuous(name = "Value") +
  scale_color_manual(name = "", labels = c("Eolien", "S Pressur"), values = c("1" = "blue", "2" = "green")) +
  theme_classic()

plot3 <- ggplot(data_eol,aes(x=DateTime)) +
  geom_line(aes(y=Eolien,colour="1"),size=1) +
  geom_line(aes(y=Humidity,colour="2")) +
  scale_y_continuous(name = "Value") +
  scale_color_manual(name = "", labels = c("Eolien", "Humidity"), values = c("1" = "blue", "2" = "purple")) +
  theme_classic()

plot4 <- ggplot(data_eol,aes(x=DateTime)) +
  geom_line(aes(y=Eolien,colour="1"),size=1) +
  geom_line(aes(y=WindGust,colour="2")) +
  scale_y_continuous(name = "Value") +
  scale_color_manual(name = "", labels = c("Eolien", "W Gust"), values = c("1" = "blue", "2" = "grey")) +
  theme_classic()

plot5 <- ggplot(data_eol,aes(x=DateTime)) + 
  geom_line(aes(y=Eolien,colour="1"),size=1) +
  geom_line(aes(y=WindSpeed,colour="2")) +
  scale_y_continuous(name = "Value") +
  scale_color_manual(name = "", labels = c("Eolien", "W Speed"), values = c("1" = "blue", "2" = "orange")) +
  theme_classic()

plot6 <- ggplot(data_eol,aes(x=DateTime)) +
  geom_line(aes(y=Eolien,colour="1"),size=1) +
  geom_line(aes(y=DewPoint,colour="2")) +
  scale_y_continuous(name = "Value") +
  scale_color_manual(name = "", labels = c("Eolien", "D Point"), values = c("1" = "blue", "2" = "yellow")) +
  theme_classic()

plot7 <- ggplot(data_eol,aes(x=DateTime)) +
  geom_line(aes(y=Eolien,colour="1"),size=1) +
  geom_line(aes(y=StationPressure,colour="2")) +
  scale_y_continuous(name = "Value") +
  scale_color_manual(name = "", labels = c("Eolien", "S Pressur"), values = c("1" = "blue", "2" = "red")) +
  theme_classic()

grid.arrange(plot1, plot2, plot3, plot4, plot5, plot6, plot7, ncol=2)

```

Solaire

```{r,echo=FALSE}

#Pour Solaire

plot1 <- ggplot(data_solar,aes(x=DateTime)) +
  geom_line(aes(y=Solaire,colour="1"),size=1) +
  geom_line(aes(y=Temperature,colour="2")) +
  scale_y_continuous(name = "Value") +
  scale_color_manual(name = "", labels = c("Solaire", "T"), values = c("1" = "blue", "2" = "black")) +
  theme_classic()

plot2 <- ggplot(data_solar,aes(x=DateTime)) +
  geom_line(aes(y=Solaire,colour="1"),size=1) +
  geom_line(aes(y=Nebulosity,colour="2")) +
  scale_y_continuous(name = "Value") +
  scale_color_manual(name = "", labels = c("Solaire", "Nebulo"), values = c("1" = "blue", "2" = "green")) +
  theme_classic()

plot3 <- ggplot(data_solar,aes(x=DateTime)) +
  geom_line(aes(y=Solaire,colour="1"),size=1) +
  geom_line(aes(y=Humidity,colour="2")) +
  scale_y_continuous(name = "Value") +
  scale_color_manual(name = "", labels = c("Solaire", "Humid"), values = c("1" = "blue", "2" = "purple")) +
  theme_classic()

plot4 <- ggplot(data_solar,aes(x=DateTime)) +
  geom_line(aes(y=Solaire,colour="1"),size=1) +
  geom_line(aes(y=SeaLevelPressure,colour="2")) +
  scale_y_continuous(name = "Value") +
  scale_color_manual(name = "", labels = c("Solaire", "S Press"), values = c("1" = "blue", "2" = "grey")) +
  theme_classic()

plot5 <- ggplot(data_solar,aes(x=DateTime)) +
  geom_line(aes(y=Solaire,colour="1"),size=1) +
  geom_line(aes(y=WindDirection,colour="2"))+
  scale_y_continuous(name = "Value") +
  scale_color_manual(name = "", labels = c("Solaire", "W Direct"), values = c("1" = "blue", "2" = "orange")) +
  theme_classic()

plot6 <- ggplot(data_solar,aes(x=DateTime)) +
  geom_line(aes(y=Solaire,colour="1"),size=1) +
  geom_line(aes(y=DewPoint,colour="2")) +
  scale_y_continuous(name = "Value") +
  scale_color_manual(name = "", labels = c("Solaire", "D Point"), values = c("1" = "blue", "2" = "yellow")) +
  theme_classic()

plot7 <- ggplot(data_solar,aes(x=DateTime)) +
  geom_line(aes(y=Solaire,colour="1"),size=1) +
  geom_line(aes(y=StationPressure,colour="2")) +
  scale_y_continuous(name = "Value") +
  scale_color_manual(name = "", labels = c("Solaire", "S Press"), values = c("1" = "blue", "2" = "red")) +
  theme_classic()

grid.arrange(plot1, plot2, plot3, plot4, plot5, plot6, plot7, ncol=2)

```

---

## Choix du mod√®le

---

Nous voulons maintenant d√©terminer le mod√®le le plus adapt√© pour nos donn√©es et pr√©dire les valeurs de l'ann√©e 2020. Pour cela, nous allons choisir parmi : GBM, GLMBOOST, GAMBOOST, GAM, CART, RANDOM FOREST, NEURAL NETWORK.

```{r,echo=FALSE}

eq_eol <- Eolien ~ Temperature + Humidity + SeaLevelPressure + WindSpeed + DewPoint + StationPressure + WindGust

eq_solar <- Solaire ~ Temperature + Nebulosity + Humidity + SeaLevelPressure + WindDirection + DewPoint + StationPressure

#Gbm

gbm_eol <- function(data_train,data_test) {
  gbmexp <- gbm(formula=eq_eol, data=data_train)
  gbmexp$forecast <- predict(gbmexp, n.trees=100, single.tree=FALSE, newdata=data_test)
  return(gbmexp$forecast)
}

gbm_solar <- function(data_train,data_test) {
  gbmexp <- gbm(formula=eq_solar, data=data_train)
  gbmexp$forecast <- predict(gbmexp, n.trees=100, single.tree=FALSE, newdata=data_test)
  return(gbmexp$forecast)
}


#Glmboost

glmboost_eol <- function(data_train,data_test) {
  glmexp <- glmboost(eq_eol, data=data_train)
  glmexp$forecast <- predict(glmexp, data_test)
  return(glmexp$forecast)
}

glmboost_solar <- function(data_train,data_test) {
  glmexp <- glmboost(eq_solar, data=data_train)
  glmexp$forecast <- predict(glmexp, data_test)
  return(glmexp$forecast)
}


#Gamboost

gamboost_eol <- function(data_train,data_test) {
  gboostexp <- gamboost(formula=eq_eol, data=data_train)
  gboostexp$forecast <- predict(gboostexp, data_test)
  return(gboostexp$forecast)
}

gamboost_solar <- function(data_train,data_test) {
  gboostexp <- gamboost(formula=eq_solar, data=data_train)
  gboostexp$forecast <- predict(gboostexp, data_test)
  return(gboostexp$forecast)
}


#Gam

gam_eol <- function(data_train,data_test) {
  gamexp <- gam(formula=eq_eol, data=data_train)
  gamexp$forecast <- predict(gamexp, newdata=data_test)
  return(gamexp$forecast)
}

gam_solar <- function(data_train,data_test) {
  gamexp <- gam(formula=eq_solar, data=data_train)
  gamexp$forecast <- predict(gamexp, newdata=data_test)
  return(gamexp$forecast)
}


#Cart

cart_eol <- function(data_train,data_test) {
  cartexp <- rpart(formula=eq_eol, data=data_train %>% select(-DateTime))
  cartexp$forecast <- predict(cartexp, data_test)
  return(cartexp$forecast)
}

cart_solar <- function(data_train,data_test) {
  cartexp <- rpart(formula=eq_solar, data=data_train)
  cartexp$forecast <- predict(cartexp, data_test)
  return(cartexp$forecast)
}


#Random Forest

rf_eol <- function(data_train,data_test) {
  rfexp <- ranger(formula=eq_eol, data=data_train %>% select(-DateTime))
  rfexp$forecast <- predict(rfexp, data_test)$predictions
  return(rfexp$forecast)
}

rf_solar <- function(data_train,data_test) {
  rfexp <- ranger(formula=eq_solar, data=data_train)
  rfexp$forecast <- predict(rfexp, data_test)$predictions
  return(rfexp$forecast)
}


#R√©seaux de neurones

normalize <- function(M){
  for (j in 1:dim(M)[2]){
    M[,j] <- M[,j]/(max(abs(M[,j])))
  }
  return(M)
}

nn_eol <- function(data_train,data_test) {
  train.x = as.matrix(data_train %>% select(-c(DateTime, Eolien)))
  train.y = as.matrix(data_train %>% select(Eolien))
  test.x  = as.matrix(data_test %>% select(-c(DateTime, Eolien)))
  train.x.n <- normalize(train.x)
  test.x.n  <- normalize(test.x)
  m = max(abs(train.y))
  train.y.n <- train.y/m
  nnexp <- dbn.dnn.train(train.x.n,train.y.n)
  nnexp$forecast <- nn.predict(nnexp, test.x.n)*m 
  return(nnexp$forecast)
}

nn_solar <- function(data_train,data_test) {
  train.x = as.matrix(data_train %>% select(-c(DateTime, Solaire)))
  train.y = as.matrix(data_train %>% select(Solaire))
  test.x  = as.matrix(data_test %>% select(-c(DateTime, Solaire)))
  train.x.n <- normalize(train.x)
  test.x.n  <- normalize(test.x)
  m = max(abs(train.y))
  train.y.n <- train.y/m
  nnexp <- dbn.dnn.train(train.x.n,train.y.n)
  nnexp$forecast <- nn.predict(nnexp, test.x.n)*m 
  return(nnexp$forecast)
}

```



```{r,echo=FALSE}

nmae <- function(y,y_hat){
  sum(abs(y_hat-y))/sum(abs(y))
}


cross_val_eol <- function(model) {
  match.fun(model)
  NMAE <- 0
  for (year in c("2013","2014","2015","2016","2017","2018","2019")) {
    date <- data_eol$DateTime[substring(data_eol$DateTime,1,4)==year]
    data_train <- filter(data_eol,!(DateTime %in% date))
    data_val <- filter(data_eol,DateTime %in% date)
    y <- data_val$Eolien
    y_hat <- model(data_train,data_val)
    NMAE <- NMAE + nmae(y,y_hat)
  }
  return(NMAE)
}

cross_val_solar <- function(model) {
  match.fun(model)
  NMAE <- 0
  for (year in c("2013","2014","2015","2016","2017","2018","2019")) {
    date <- data_solar$DateTime[substring(solar$DateTime,1,4)==year]
    data_train <- filter(data_solar,!(DateTime %in% date))
    data_val <- filter(data_solar,DateTime %in% date)
    y <- data_val$Solaire
    y_hat <- model(data_train,data_val)
    NMAE <- NMAE + nmae(y,y_hat)
  }
  return(NMAE)
}

```

Nous effectuons une validation crois√©e afin de choisir le meilleur mod√®le. Pour cela, nous utilisons la fonction NMAE (Normalized Mean Absolute Error) comme mesure de l'erreur commise. Les r√©sultats sont les suivants :

```{r,echo=FALSE}

list_models <- c("GBM", "GLMBOOST", "GAMBOOST", "GAM", "CART", "RF", "NN")

df1 <- data.frame(models = list_models, nmae_eol = rep(0,7))

df1$nmae_eol[df1$models=="GBM"] <- cross_val_eol(gbm_eol)
df1$nmae_eol[df1$models=="GLMBOOST"] <- cross_val_eol(glmboost_eol)
df1$nmae_eol[df1$models=="GAMBOOST"] <- cross_val_eol(gamboost_eol)
df1$nmae_eol[df1$models=="GAM"] <- cross_val_eol(gam_eol)
df1$nmae_eol[df1$models=="CART"] <- cross_val_eol(cart_eol)
df1$nmae_eol[df1$models=="RF"] <- cross_val_eol(rf_eol)
df1$nmae_eol[df1$models=="NN"] <- cross_val_eol(nn_eol)

g_1 <- ggplot(df1,aes(x=models,y=nmae_eol,fill=models)) +
  geom_bar(stat="identity") +
  geom_hline(yintercept=min(df1$nmae_eol),col="black") +
  coord_flip()

df2 <- data.frame(models = list_models, rmse_solar = rep(0,7))

df2$nmae_solar[df2$models=="GBM"] <- cross_val_solar(gbm_solar)
df2$nmae_solar[df2$models=="GLMBOOST"] <- cross_val_solar(glmboost_solar)
df2$nmae_solar[df2$models=="GAMBOOST"] <- cross_val_solar(gamboost_solar)
df2$nmae_solar[df2$models=="GAM"] <- cross_val_solar(gam_solar)
df2$nmae_solar[df2$models=="CART"] <- cross_val_solar(cart_solar)
df2$nmae_solar[df2$models=="RF"] <- cross_val_solar(rf_solar)
df2$nmae_solar[df2$models=="NN"] <- cross_val_solar(nn_solar)

g_2 <- ggplot(df2,aes(x=models,y=nmae_solar,fill=models)) +
  geom_bar(stat="identity") +
  geom_hline(yintercept=min(df2$nmae_solar),col="black") +
  coord_flip()

grid.arrange(g_1,g_2,nrow=2)

```

Pour l'Eolien, le mod√®le GBM semble le meilleur. Pour le Solaire, c'est plut√¥t le mod√®le GLMBOOST.

---

## Application des mod√®les et analyse des r√©sultats

---

```{r,echo=FALSE}

#Donn√©es de train et de test

complete_eol <- select(complete_data,DateTime,Eolien) %>% filter(DateTime %in% var_exp_eol$DateTime)
complete_eol <- left_join(complete_eol,var_exp_eol,by="DateTime")

complete_solar <- select(complete_data,DateTime,Solaire) %>% filter(DateTime %in% var_exp_solar$DateTime)
complete_solar <- left_join(complete_solar,var_exp_solar,by="DateTime")

#Eolien

data_train_eol <- filter(complete_eol, DateTime < "2020-01-01 00:00:00 UTC")
data_test_eol <- filter(complete_eol, DateTime >= "2020-01-01 00:00:00 UTC")

#Solaire

data_train_solar <- filter(complete_solar, DateTime < "2020-01-01 00:00:00 UTC")
data_test_solar <- filter(complete_solar, DateTime >= "2020-01-01 00:00:00 UTC")

```

```{r,echo=FALSE}

gbmexp <- gbm(formula=eq_eol, data=data_train_eol)
gbmexp$forecast <- predict(gbmexp, n.trees=100, single.tree=FALSE, newdata=data_test_eol)

nmae(data_test_eol$Eolien,gbmexp$forecast)

```

L'erreur NMAE est de 0.55 pour le mod√®le GBM dans la pr√©diction de l'Eolien.

```{r,echo=FALSE}

glmexp <- glmboost(eq_solar, data=data_train_solar)
glmexp$forecast <- predict(glmexp, data_test_solar)

nmae(data_test_solar$Solaire,glmexp$forecast)
  
```

L'erreur NMAE est de 0.36 pour le mod√®le GLMBOOST dans la pr√©diction du Solaire.

On repr√©sente maintenant graphiquement les donn√©es compl√®tes 2013-2020 ainsi que la pr√©diction obtenue :

```{r,echo=FALSE}

#Eolien

comp_eol <- select(complete_data,DateTime,Eolien)

comp_eol$forecast <- rep(NA,23367)

comp_eol$forecast[20452:23367] <- gbmexp$forecast

g_1 <- ggplot(comp_eol,aes(x=DateTime,y=Eolien)) +
  geom_line(aes(colour="1")) +
  geom_line(aes(y=forecast,colour="2")) +
  scale_y_continuous(name = "Eolien") +
  scale_color_manual(name = "", labels = c("DonnÈes", "PrÈvisions"), values = c("1" = "blue", "2" = "red")) +
  ggtitle("DonnÈes rÈelles et prÈdictions GBM") +
  theme_classic()

comp_eol_2 <- data_test_eol

comp_eol_2$forecast <- gbmexp$forecast

g_2 <- ggplot(comp_eol_2,aes(x=DateTime,y=Eolien)) +
  geom_line(aes(colour="1")) +
  geom_line(aes(y=forecast,colour="2")) +
  scale_y_continuous(name = "Eolien") +
  scale_color_manual(name = "", labels = c("DonnÈes", "PrÈvisions"), values = c("1" = "blue", "2" = "red")) +
  ggtitle("Zoom annÈes 2020") +
  theme_classic()

grid.arrange(g_1,g_2,nrow=2)

```

```{r,echo=FALSE}

#Solaire

comp_solar <- select(complete_data,DateTime,Solaire)

comp_solar$forecast <- rep(NA,23367)

comp_solar$forecast[20452:23367] <- glmexp$forecast

g_1 <- ggplot(comp_solar,aes(x=DateTime,y=Solaire)) +
  geom_line(aes(colour="1")) +
  geom_line(aes(y=forecast,colour="2")) +
  scale_y_continuous(name = "Solaire") +
  scale_color_manual(name = "", labels = c("DonnÈes", "PrÈvisions"), values = c("1" = "blue", "2" = "red")) +
  ggtitle("DonnÈes rÈelles et prÈdictions GLMBOOST") +
  theme_classic()

comp_solar_2 <- data_test_solar

comp_solar_2$forecast <- glmexp$forecast

g_2 <- ggplot(comp_solar_2,aes(x=DateTime,y=Solaire)) +
  geom_line(aes(colour="1")) +
  geom_line(aes(y=forecast,colour="2")) +
  scale_y_continuous(name = "Solaire") +
  scale_color_manual(name = "", labels = c("DonnÈes", "PrÈvisions"), values = c("1" = "blue", "2" = "red")) +
  ggtitle("Zoom annÈe 2020") +
  theme_classic()

grid.arrange(g_1,g_2,nrow=2)

```

Etude visuelle des r√©sidus :

On observe un grand biais et une petite variance, que ce soit pour l'Eolien ou le Solaire.

Nos mod√®les n'ont donc pas permis de pr√©dire correctement les valeurs de l'ann√©e 2020, cependant cela reste les meilleurs au vu de l'erreur NMAE.

---

Etude de la tendance :

Eolien

```{r,echo=FALSE}

date <- complete_data$DateTime[substring(complete_data$DateTime,1,4)=="2013"]

#Eolien

inst_power_eol <- mean(complete_data$Eolien[complete_data$DateTime %in% date])

tend_eol <- select(complete_data,DateTime,Eolien)

tend_eol$tendance <- tend_eol$Eolien - inst_power_eol

ts <- ts(tend_eol$Eolien)

T <- time(ts)

out.lm_1 = lm(ts ~ I(T))
tend_1 = ts(out.lm_1$fitted, start=start(ts), frequency=frequency(ts))

out.lm_2 = lm(ts ~ I(T) + I(T^2))
tend_2 = ts(out.lm_2$fitted, start=start(ts), frequency=frequency(ts))

par(mfrow=c(1,2))

ts.plot(ts,tend_1,col=c("blue","red"),main="RÈg poly de degrÈ 1",xlab="Date",ylab="Tendance")
ts.plot(ts,tend_2,col=c("blue","red"),main="RÈg poly de degrÈ 2",xlab="Date",ylab="Tendance")

```

Solaire

```{r,echo=FALSE}

#Solaire

inst_power_solar <- mean(complete_data$Solaire[complete_data$DateTime %in% date])

tend_solar <- select(complete_data,DateTime,Solaire)

tend_solar$tendance <- tend_solar$Solaire - inst_power_solar

ts <- ts(tend_solar$Solaire)
T <- time(ts)

out.lm_1 = lm(ts ~ I(T))
tend_1 = ts(out.lm_1$fitted, start=start(ts), frequency=frequency(ts))

out.lm_2 = lm(ts ~ I(T) + I(T^2))
tend_2 = ts(out.lm_2$fitted, start=start(ts), frequency=frequency(ts))

par(mfrow=c(1,2))

ts.plot(ts,tend_1,col=c("blue","red"),main="RÈg polynomiale de degrÈ 1",xlab="Date",ylab="Tendance")
ts.plot(ts,tend_2,col=c("blue","red"),main="RÈg polynomiale de degrÈ 2",xlab="Date",ylab="Tendance")

```

On commence par retirer la puissance moyenne de la premi√®re ann√©e √† nos donn√©es (puissance install√©e en 2013).

- Pour l'Eolien, la tendance n'est clairement pas lin√©aire. Une r√©gression polynomiale d'ordre 1 n'ajuste pas bien les donn√©es. Pour ce qui est de l'ordre 2, on voit que les ann√©es 2019 et surtout 2020 montrent que la puissance install√©e est en forte hausse : de nombreuses nouvelles √©oliennes ont s√ªrement √©t√© fabriqu√©es en Ile-de-France !

- Pour le Solaire, la tendance est assez lin√©aire. Des ph√©nom√®nes m√©t√©orologiques comme de fortes pluies ou nuages peuvent expliquer que la croissance √©tait plus faible les ann√©es pr√©c√©dentes. N√©anmoins, il est ind√©niable que la puissance install√©e augmente, et particuli√®rement en 2020 ! 

En conclusion, au vu de l'explosion des donn√©es en 2020, il n'√©tait pas possible de les pr√©dire avec fiabilit√©, d'autant plus que ce sont des donn√©es de consommation fortement li√©es aux al√©as m√©t√©orologiques qui ne sont pas pr√©visibles √† long terme.


## Aggregation d'experts

````{r, echo = FALSE}

experts <- cbind(gbmexp$forecast,
glmexp$forecast,
gboostexp$forecast,
gamexp$forecast,
rfexp$forecast,
nnexp$forecast)

colnames(experts)<-c("gbm",
"glm",
"gamboost",
"gam",
"rf",
"nn")
dim(experts)

##
library(opera)
agg.online<- mixture(Y=data_test$Consumption,experts=experts)
summary(agg.online)
plot(agg.online, pause=F)


````


